臺灣嘉義地方法院民事判決　　　　　　 100年度簡上字第66號
上　訴　人　晉大企業股份有限公司
法定代理人　郭西田
訴訟代理人　吳宗騰
被　上訴人　林漢
上列當事人間請求給付票款事件，上訴人對於中華民國100年6月
16日本院嘉義簡易庭99年度嘉簡字第654號第一審判決提起上訴
，本院合議庭於中華民國100年12月14日言詞辯論終結，判決如
下：
    主  文
上訴駁回。
第二審訴訟費用由上訴人負擔。
    事實及理由
一、本件上訴人之主張除與原判決記載相同者，茲引用之外，補
    稱：
（一）本件原審判決有民事訴訟法第496條第6款判決不備理由、
      第468條判決不適用法則，或適用法則不當等違背法令：
   1、查訴外人黃聖智（下均簡稱黃聖智）為本件重要證人，經
      原審傳訊未到後，原審即未再傳訊或拘提其到案，而於判
      決理由書內亦未說明何以不再傳訊或拘提到案之理由，顯
      有違民事訴訟法第286條、第226條第2項、第3項之規定，
      為同法第496條第6款判決不備理由之當然違背法令。
   2、次查本件被上訴人於原審就與黃聖智交易之時間、過程，
      其供述已有疑義，而其雖以證人洪晨翔之證詞為證據方法
      ，證明兩造有買賣關係，然本件被上訴人為證人洪晨翔之
      舅舅，證人洪晨翔之證詞不免偏頗，客觀上是否與事實相
      符，不無疑義。且證人洪晨翔於原審之證述，就與黃聖智
      之訂貨地點、交易方式為現金或支票等供述與被上訴人均
      有不符之處，而其陳述亦前後矛盾；此外，上訴人曾質疑
      被上訴人以前並未有大筆先訂貨再付款，為何會開立1紙
      新臺幣（下同）183,000元支票予黃聖智乙節，被上訴人
      已於原審辯稱其與黃聖智均為貨到後結算金額，然證人洪
      晨翔卻稱本次係因黃聖智表示要漲價，要其等先開票給公
      司等語，顯屬說謊。況被上訴人於其交付如附表所示支票
      予黃聖智時，就證人洪晨翔是否在場，前後供述不一，已
      有矛盾之處，則證人洪晨翔如何能具體證明被上訴人與黃
      聖智有何交易，及如附表編號2所示票面金額20萬元之支
      票（下簡稱系爭支票）交付之過程及原因？惟原審竟以證
      人洪晨翔嚴重瑕疵之證詞作為判斷依據，認系爭支票係被
      上訴人為購買飼料而交付予黃聖智，則原審判決顯違背經
      驗法則及論理法規，認定事實及適用法規有誤，有民事訴
      訟法第468條判決不適用法則，或適用不當之違背法令。
   3、又由上訴人提出之99年2月23日、同年3月11日之收款單觀
      之，證人洪晨翔於原審供述，與黃聖智交易都用現金，未
      曾開過票，不認識上訴人公司之業務員曹英忠等情，均非
      屬實。
（二）次查，本件被上訴人主張如附表所示之2張支票，係因黃
      聖智提及飼料漲價而被上訴人預先給予黃聖智之預收貨款
      。然上訴人公司自99年5月中旬起，不再出貨予黃聖智及
      其所屬客戶，被上訴人以水產養殖為業，每日皆須投餵飼
      料，若遇廠商不再供料，理應查問，為何未出貨？且如附
      表所示之2張支票，票據號碼是連號，顯係同時間交付黃
      聖智，若確係約定票據兌現後，立即出貨，則何以如附表
      編號1所示支票兌現後，上訴人遲未送貨下，於99年7月及
      8月間，未見被上訴人以電話或存證信函催告送貨，若如
      被上訴人所主張係預收貨款，應由上訴人負責，則其所簽
      發如附表編號1所示支票，卻為何於未收到貨品時依然兌
      現而未止付。而按常理被上訴人應立即聯絡上訴人公司，
      然被上訴人直至系爭支票於99年7月31日退票，均未向上
      訴人公司查詢未出貨原因，況從99年5月中旬起至被上訴
      人於99年8月18日收到本件上訴人所聲請支付命令前之期
      間，上訴人公司均未有任何被上訴人向其查詢有關貨款與
      貨品未收到等情。直至99年8月30日，被上訴人才來電上
      訴人公司索取黃聖智之聯絡電話及住址，此後被上訴人即
      辯稱係黃聖智向其預收貨款。又上開183,000元支票及如
      附表所示支票，均係上訴人公司向當時擔任上訴人公司準
      經銷商之黃聖智催繳貨款時，其繳交與票面金額相同之貨
      款，然查詢被上訴人主張之相對月份之上訴人公司出退貨
      明細表，並無與如附表所示支票之票面金額相對應之貨款
      金額，是被上訴人主張其係向上訴人公司繳款，應提出上
      訴人公司之收款明細為證。若被上訴人無法提出，則足證
      系爭支票係黃聖智擔任上訴人公司準經銷商時，作為繳交
      其積欠上訴人公司之貨款，而非被上訴人主張之預收貨款
      ，原判決之認定，有違常理與經驗法則。
（三）復查，被上訴人主張係透過黃聖智向上訴人預購飼料才簽
      發系爭支票乙情，為上訴人所否認，故黃聖智離職後，上
      訴人未通知被上訴人及其他客戶黃聖智已離職乙事，且與
      本件爭執要點無關。縱證人即上訴人公司之總務助理鄭鸚
      珊於原審之證述，依經驗法則判斷，被上訴人確實係為向
      上訴人購買飼料而交付系爭支票與黃聖智，則被上訴人致
      電予上訴人時，何以始終未提及要求出貨及返還支票？反
      而抱怨上訴人應向黃聖智求償，其也是受害者云云。
（四）末查系爭支票之原因關係為何，上訴人主張係黃聖智交付
      作為代物清償，被上訴人則主張係買賣關係，惟票據係無
      因證券，故被上訴人應負舉證之責，不能僅以證人洪晨翔
      於原審中嚴重瑕疵之證詞作為判斷之依據。
二、本件被上訴人之主張除與原判決記載相同者，茲引用之外，
    補稱下列等語，資為抗辯：
（一）查本件原審未再傳喚或拘提黃聖智出庭作證，實乃因事證
      明確而非有民事訴訟法第286條之情形。上訴人自陳黃聖
      智於98年3月16日起擔任其公司業務代表，並於同年7月31
      日離職，嗣轉為其公司之準經銷商，且上訴人提出如附表
      所示支票影本，均係由黃聖智背書再交付予上訴人公司，
      並由證人洪晨翔於原審之供述可證，被上訴人將支票交付
      予黃聖智是為訂貨而交付，足證系爭支票係因被上訴人向
      黃聖智預定飼料而交付，故黃聖智在具有上訴人公司業務
      代表、準經銷商之身分，足以令人相信其有代理權，且原
      審認上訴人仍應負授權人之責任。另從上訴人提出之出貨
      明細表觀之，被上訴人自98年5月起與證人洪晨翔自同年9
      月起均有向上訴人訂購飼料，而該出退貨明細表登載黃聖
      智為上訴人公司業務代表，足認被上訴人在黃聖智擔任業
      務代表或準經銷商期間均有訂購上訴人公司飼料乙情，為
      上訴人所不否認，然上訴人亦未說明其為何不須負黃聖智
      擔任業務代表或準經銷商期間之責任。且黃聖智離職後，
      上訴人並未通知被上訴人及其他客戶，其買賣契約效力自
      應及於上訴人。
（二）次查，上訴人主張客戶不能直接向上訴人或上訴人之業務
      代表訂貨，然由上訴人提出之證人洪晨翔留存之出貨單及
      上訴人出具之結算貨款明細表觀之，證人洪晨翔除曾透過
      黃聖智向上訴人訂貨外，亦係上訴人公司之直營客戶，故
      黃聖智擔任業務代表或準經銷商期間，即會藉機向被上訴
      人收受帳款，惟上訴人並未說明為何證人洪晨翔能直接向
      上訴人公司訂貨。
（三）另上訴人以被上訴人係證人洪晨翔之舅舅，而認證人洪晨
      翔之證詞不免偏頗，而未就證據資料與客觀事實是否相符
      加以驗證。且上訴人以收受支票時間質疑被上訴人及證人
      洪晨翔之證詞，而未考慮支票之原因關係，是上訴人應就
      支票之原因關係及民法第169條規定之表現代理規定加以
      說明。若上訴人認黃聖智於98年7月31日自上訴人公司業
      務代表離職，即不能代表公司銷售業務，則如何解釋被上
      訴人自98年7月31日後仍透過黃聖智多次購買上訴人公司
      飼料而獲其允許，因此本件外觀上已具表現代理。上訴人
      公司又未盡告知義務，故上訴人應負表現代理人責任。且
      依票據法第13條前段反面解釋，被上訴人免負發票人之責
      。
（四）復查，上訴人主張被上訴人所簽發如附表編號1所示支票
      已兌現，為何系爭支票不兌現等語。然被上訴人認其係於
      黃聖智擔任上訴人公司業務代表或準經銷商期間訂購上訴
      人公司飼料，故寄望上訴人公司仍應提供飼料，惟遲未收
      到上訴人公司飼料，故為減少損失，乃不兌現系爭支票。
      此外，上訴人公司以其自68年成立以來，絕無向經銷商收
      取預付貨款，且其與訴外人即業務代表黃聖智、曹英忠內
      部交易方式為由，否認被上訴人簽發上開支票2紙係預付
      貨款。然黃聖智既然為上訴人公司業務代表，且上訴人亦
      未以公文或存證信函等方式通知被上訴人其內部交易方式
      ，況承前所述，黃聖智之身分已足以令人相信其有代理權
      ，上訴人公司對其所為之代理行為，須負授權人責任，則
      被上訴人是否認識訴外人即上訴人公司業務員曹英忠，即
      與本案無關。
（五）又上訴人以主觀、揣摩臆測之詞，來加以論斷被上訴人將
      支票交付黃聖智之過程，且毫無依據指責被上訴人與證人
      洪晨翔偽證。再以與本案無關之小細節，且不影響本案之
      重大情節，質疑被上訴人將支票交付黃聖智之合法性，然
      本案事證明確，上訴人上訴應予駁回。
三、本件上訴人於原審聲明：被上訴人應給付上訴人200,000元
    ，及自99年8月2日起至清償日止，按週年利率6%計算之利息
    。被上訴人則於原審聲明：上訴人於原審之訴駁回。嗣經原
    審判決駁回上訴人之請求，茲上訴人不服提起上訴，聲明為
    ：（一）原判決廢棄；（二）被上訴人應給付上訴人200,00
    0元，及自99年8月2日起至清償日止，按週年利率6%計算之
    利息。（三）第一、二審訴訟費用由被上訴人負擔。被上訴
    人則聲明：（一）上訴駁回。（二）第二審訴訟費用由上訴
    人負擔。
四、本件依民事訴訟法第436條之32第2項、第463條、第270條之
    1第1項第3款規定，整理並協議簡化爭點為：
（一）兩造不爭執之事項：
   1、黃聖智原任職於上訴人公司，於98年3月16日起擔任業務
      代表，持續有銷售上訴人公司飼料。
   2、被上訴人在98年5月以後有陸續以林文欽之名義買受上訴
      人公司生產之飼料。
   3、如附表編號1、2所示之支票，係由被上訴人交付予黃聖智
      ，再由黃聖智交付予上訴人，而如附表編號1所示之支票
      上訴人業已兌現，惟系爭支票經上訴人於同年8月2日提示
      卻不獲付款。
（二）經兩造協議簡化之爭點：
   1、如附表編號1、2所示之支票是否被上訴人向黃聖智預購飼
      料給付之飼料款？
   2、若是，上訴人應否負擔相關責任？
五、本院得心證之理由：
（一）如附表編號1、2所示之支票是否被上訴人向黃聖智預購飼
      料給付之飼料款？
   1、查被上訴人自98年5月後，即陸續以林文欽（被上訴人之
      原名，見原審卷一第71頁戶籍謄本）之名義，買受上訴人
      公司生產之飼料乙情，為兩造所不爭執，又被上訴人所辯
      係黃聖智出示上訴人公司業務代表之名片向其推銷，其因
      而陸續購買上訴人公司飼料乙節，亦據被上訴人於原審提
      出上訴人所不爭執其真正之黃聖智名片影本1紙為證（見
      原審卷一第13頁），復核與上訴人提出之客戶出退貨明細
      表，顯示上訴人自98年5月7日起至99年5月7日期間，計有
      98年5月7日、98年6月18日、98年6月24日、98年7月1日、
      98年7月9日、98年7月13日、98年8月1日、98年8月14日、
      98年9月4日、99年1月6日、99年1月10日、99年1月30日、
      99年4月26日、99年5月7日（見原審卷一第44-54頁），均
      曾陸續出貨予被上訴人之記載相符，且上訴人亦自陳黃聖
      智於98年3月16日起擔任上訴人公司業務代表，嗣於同年7
      月31日離職，轉為上訴人公司之準經銷商等語，佐以證人
      即亦有陸續購買上訴人公司飼料之洪晨翔於原審到庭證述
      ：伊在屏東新園從事養殖約5年多，自己之養殖範圍大約2
      甲4分地，這兩年養蝦子時起初是向他人訂貨，但後來因
      黃聖智都在新園地區招攬業務，並表示是上訴人公司業務
      ，就有陸續向黃聖智訂上訴人公司飼料等語（見原審卷一
      第166頁，100年1月19日言詞辯論筆錄），足見黃聖智不
      論係以上訴人公司之業務代表或準經銷商身分，其先前均
      持續推銷上訴人公司之飼料，被上訴人亦於98年5月7日起
      至99年5月7日，透由黃聖智購買上訴人公司之飼料等情，
      應可認定。
   2、又被上訴人所辯係黃聖智前向其表示飼料將漲價，建議伊
      先開票多買一些，伊始交付如附表所示2紙支票預購飼料
      ，伊與黃聖智並無其他往來，僅純粹向其購買上訴人公司
      飼料等語，核與證人洪晨翔證述：被上訴人係伊舅舅，伊
      在屏東從事養殖約5年多，黃聖智在新園地區招攬生意，
      表示其係上訴人公司之業務代表，未提到是經銷商，伊沒
      有向經銷商訂過貨，向別家飼料公司也是和公司業務往來
      ，因黃聖智均係拿上訴人公司出貨單來向伊等收款，也會
      出具上訴人公司結算之貨款明細，也一直有出貨，故伊一
      直都向上訴人購買飼料，直到約99年6月黃聖智表示上訴
      人公司拒絕出貨，其有些事須和上訴人公司處理，就未再
      向黃聖智叫貨；但之前黃聖智常去伊養殖之魚塭，在前一
      、兩個月，有次黃聖智到魚塭被上訴人亦在場，黃聖智提
      及原物料在漲，詢問伊與被上訴人是否先訂貨起來放，公
      司可以提供寄放等要出貨再出，被上訴人就提議與伊一起
      先預訂一些飼料，訂了快3百多包，金額大約快30萬元，
      因黃聖智表示要先開票繳交上訴人公司，因此被上訴人即
      先簽發支票交付黃聖智，一般是先出貨再付錢，但該次是
      因黃聖智表示飼料要漲價要求先開票等語相符（見原審卷
      一第166-169頁，100年1月19日言詞辯論筆錄）。審酌證
      人洪晨翔願具結作證，且依上訴人所提出之出退貨明細表
      ，證人洪晨翔自98年9月至99年5月間均有陸續購買上訴人
      公司飼料（見原審卷一第48-54頁），與黃聖智確實有接
      觸，佐以上訴人自陳99年4月間飼料確有漲價情形，而黃
      聖智前確有積欠上訴人公司貨款之情，上訴人公司因而於
      99年5月16日起停止供貨，而黃聖智亦曾於同年月24日回
      函表示對上訴人公司停止供貨之不滿，並提及先前均按期
      支付貨款或經上訴人公司同意交付客票補貼利息方式以代
      支付等情，有雙方之存證信函在卷可佐（見原審卷一第37
      -41頁）；再者，如附表所示2紙支票之票據號碼連號，應
      係同一時間所簽發，惟發票日間隔1個月，核與被上訴人
      陳稱係購買二批飼料互核相符，足認證人洪晨翔證述被上
      訴人係應黃聖智要求始開立系爭支票訂購飼料乙節，應堪
      採信；至上訴人主張證人洪晨翔與被上訴人所證陳關於被
      上訴人與黃聖智交付系爭支票之時間點、被上訴人於99年
      間居住於屏東之時間點、訂貨地點及有無以支票購買過飼
      料等節所述不一，顯有串證之嫌，然本院審酌被上訴人與
      證人洪晨翔與黃聖智購買飼料多次，已如前述，是其等就
      上情或有誤記，亦核與常情無違，是尚難僅憑證人洪晨翔
      係被上訴人之外甥，即認證人洪晨翔與被上訴人有串證之
      嫌，而為有利於上訴人事實之認定。準此，可認應係黃聖
      智因積欠上訴人公司飼料款，為資金之週轉而藉該段期間
      飼料有漲價之情，而勸誘被上訴人預購飼料並先開立支票
      交付，使其得以持向上訴人清償部分貨款，以試圖維持上
      訴人之繼續供貨意願，是被上訴人辯稱系爭支票係伊向黃
      聖智預購飼料給付之款項等語，應堪採信。
   3、至上訴人主張黃聖智前交付到期日分別為99年1月10日及
      同年2月10日之本票2紙金額合計183,000元擔保前應繳貨
      款，嗣黃聖智亦係提出由被上訴人開立發票日為99年2月2
      8日之同額支票交付上訴人清償，自金額巧合相同觀之，
      被上訴人與黃聖智間應係存有借貸關係云云，並提出結帳
      單據影本3紙為證（見原審卷二第19、20頁），就此，被
      上訴人則辯稱該支票亦係向黃聖智購買上訴人公司飼料累
      積之貨款，並依黃聖智要求開票金額而簽發支付等語，觀
      該上開面額183,000元之支票係被上訴人主動提出於本院
      ，嗣並提出另紙面額22,000元之支票影本，用以佐證其除
      多以現金給付飼料款外，亦曾偶以開立支票方式付款，有
      該2紙支票影本附卷可參（見原審卷一第162頁、卷二第30
      頁）。本院審酌上訴人僅泛稱系爭支票非被上訴人購買飼
      料之款項，而係黃聖智與被上訴人私人間之借貸云云，惟
      就上情始終未舉證以明，且未提供證據供本院調查，實難
      資為其有利事實之認定；再者，除上開證人洪晨翔證述外
      ，上訴人自陳被上訴人在上訴人就系爭支票提出未獲付款
      而聲請對被上訴人核發支付命令後，曾打電話到上訴人公
      司詢問黃聖智之個人電話及地址，此亦為兩造所不爭執，
      足認被上訴人與黃聖智相識不深，被上訴人辯稱其與黃聖
      智間僅因買賣飼料往來，並無其他金錢往來乙情，應堪採
      信，益證上訴人前開主張難認可採。
（二）如附表編號1、2所示之支票確係被上訴人向黃聖智預購飼
      料所給付之飼料款，則上訴人應否負擔相關責任？
   1、上訴人自陳黃聖智於98年3月16日起擔任上訴人公司業務
      代表，僅於同年7月31日離職，嗣轉為上訴人公司之準經
      銷商，有上訴人提出之離職資料、協議書影本為證（見原
      審卷一第30-36、143頁），又參以被上訴人提出之支票影
      本均係經由黃聖智背書後，再交付上訴人公司，堪認上訴
      人之前揭主張為真實。
   2、又查被上訴人提出其持有之黃聖智為上訴人公司業務代表
      之名片（見原審卷一第13頁），係上訴人為推展業務需求
      印發予員工乙情，為上訴人所不否認；又依上訴人提出之
      出退貨明細表（見原審卷一第42-54頁），被上訴人自98
      年5月起、證人洪晨翔自98年9月起，均有陸續訂購上訴人
      公司飼料之紀錄，且上訴人公司內部出退貨明細表登載其
      等之經銷商先後為歐瑞欣及黃聖智，業務代表則為黃聖智
      及曹英忠，惟被上訴人及證人洪晨翔均證陳其等均係因黃
      聖智在屏東新園地區招攬業務，而持續向其訂貨，並不認
      識歐瑞欣或曹英忠等語（見原審卷一第146、166頁），另
      依上訴人提出之出貨單內容除聯絡人及業務人員欄位或有
      不同外，其餘格式均相同，且黃聖智以往均係持出貨單向
      被上訴人收款，足認被上訴人在黃聖智擔任上訴人公司業
      務代表期間即開始向其訂購上訴人公司飼料，且交易模式
      不因其為上訴人業務代表或準經銷商而有所不同乙情，堪
      以認定。
   3、按「由自己之行為表示以代理權授與他人，或知他人表示
      為其代理人而不為反對之表示者，對於第三人應負授權人
      之責任。但第三人明知其無代理權或可得而知者，不在此
      限。」民法第169條定有明文。次按「民法第169條規定之
      表見代理，係為保護第三人而設，本人如有使第三人信以
      為其有以代理權授與他人之行為，而與該他人交易，即應
      使本人負授權人責任，而此項表見代理云者，原係指代理
      人雖無代理權，而有可使人信其有代理權之情形而言，與
      民法第107條所定代理權之限制及撤回之情形無關。」（
      最高法院70年台上字第3515號判例意旨參照）。查上訴人
      雖抗辯黃聖智業於98年7月31日離職，且上訴人於99年5月
      16日起即已未供貨予黃聖智云云。然查，上訴人之業務代
      表係經上訴人授權，自有對外招攬買賣交易及收受買賣價
      金之權限，被上訴人於黃聖智尚任職上訴人公司業務代表
      時即因其招攬而持續與之訂購上訴人公司之飼料，其交易
      模式並未因其嗣轉為上訴人公司之準經銷商而有所不同；
      又證人洪晨翔自98年9月起亦持續曾向黃聖智訂購飼料，
      並認知黃聖智係上訴人公司之業務人員等情，均見前述，
      復加以上訴人自承伊不惟未將黃聖智於98年7月31日之後
      未任職上訴人公司業務代表，而轉為上訴人公司之準經銷
      商乙事通知被上訴人，甚且因黃聖智積欠上訴人公司貨款
      ，而於99年5月16日起停止供貨予黃聖智乙情亦未通知被
      上訴人等語（見本院卷第129頁，100年12月14日言詞辯論
      筆錄），足認被上訴人及證人洪晨翔所陳不知黃聖智已非
      上訴人公司之業務代表乙節，核與事實相符；復參諸上訴
      人公司存有被上訴人等客戶之資料，是上訴人於黃聖智離
      職後，即應有向被上訴人等客戶告知未繼續授權黃聖智代
      理權之義務，否則被上訴人日後依循往例，仍向黃聖智購
      買飼料，而未加質疑，亦屬常情，是被上訴人及證人洪晨
      翔在不知黃聖智已非上訴人公司業務代表之情況下，而仍
      繼續向黃聖智購買飼料，認黃聖智仍有代表或代理上訴人
      收取貨款之權，對上訴人而言，黃聖智即為上訴人之使用
      人或代理人，其向被上訴人收取飼料款之效力自及於上訴
      人。退步言之，縱認黃聖智本次係無權代理上訴人向被上
      訴人預收系爭支票之款項，惟黃聖智先前即曾多次代表或
      代理上訴人向被上訴人收取貨款，致使被上訴人誤認黃聖
      智係代表或代理上訴人，而簽發系爭支票交由黃聖智收取
      ，基上說明，上訴人既有未盡其危險監管之責，而任由黃
      聖智以上訴人公司名義向被上訴人收款之行為，係延續上
      訴人自己前次行為表示以代理權授與他人之表見事實，依
      前揭民法第169條規定，上訴人自應負授權人之責任。即
      黃聖智收取如附表編號1、2所示支票之效力應及於上訴人
      。從而，本件不論係自使用人、代理人或表見代理之法律
      關係而言，黃聖智收取系爭支票之效力均應及於上訴人，
      被上訴人主張上訴人應負授權人之責任，於法尚非無據。
   4、上訴人雖主張上訴人公司業務代表僅從事區域銷售而招攬
      經銷點，並向經銷商收受帳款，客戶不能直接向上訴人或
      上訴人之業務代表訂貨，即上訴人並未直接與末端養殖客
      戶直接交易，僅依經銷商指示送貨至客戶端，並直接向經
      銷商收款云云（見原審卷一第74、75頁）。查一般業務員
      之職務內容係代理公司招攬買賣交易、送達買賣之貨物及
      收受買賣之價金，又依上訴人提出之與黃聖智於98年10月
      27日簽立之協議書（見原審卷一第143頁），可認上訴人
      公司業務代表確有與經銷商簽立契約銷售及收受買賣價金
      之權利，佐以被上訴人提出證人洪晨翔留存之出貨單及上
      訴人公司出具之結算貨款明細（見原審卷二第62-72頁）
      ，證人洪晨翔同時期除曾透過黃聖智訂貨外，亦為上訴人
      公司之直營客戶，是上訴人主張上訴人公司並未與末端養
      殖客戶直接交易云云，顯不足採信。
   5、至上訴人另主張如被上訴人認知係與上訴人公司交易，惟
      其有上訴人公司電話卻未要求上訴人公司出貨，而僅曾在
      上訴人對其聲請核發支付命令後來電詢問黃聖智之個人電
      話及地址，並據證人即上訴人公司總務助理鄭鸚珊到庭證
      稱：確曾接獲被上訴人致電詢問黃聖智之電話及地址，表
      示伊都聯絡不到，並抱怨上訴人應向黃聖智求償，怎麼會
      找伊，伊也是受害者之類話語，但並未提到要求上訴人公
      司出貨，又因涉離職員工個人資料，故伊請示主管後如另
      行電話告知被上訴人等語（見原審卷二第46頁，100年3月
      16日言詞辯論筆錄）；又被上訴人確曾於98年8月30日及3
      1日致電上訴人公司，此亦有兩造通話明細表在卷可憑（
      見原審卷一第101頁），惟被上訴人辯稱係因黃聖智先前6
      月份已先向伊表示與上訴人公司有糾紛，故上訴人公司不
      出貨，因伊一直都係與黃聖智聯繫，黃聖智亦表示會去協
      調，因此伊給黃聖智時間，後來找不到黃聖智，又接到上
      訴人之支付命令，才趕快打電話至上訴人公司詢問黃聖智
      之聯絡方式等語。又被上訴人簽發如附表所示2紙支票係
      在99年5月10日前即交付黃聖智，再由黃聖智於同年5月10
      日轉讓與上訴人，上訴人係於99年5月16日起始停止供貨
      予黃聖智，黃聖智曾於同年月24日去函抗議一節為上訴人
      所不爭執，並有前開存證信函影本2紙在卷可佐，可認被
      上訴人所辯，尚非虛妄。本院審酌被上訴人陳稱伊長期從
      事農務、養殖工作，且伊一直係與黃聖智聯繫購料出貨事
      宜，黃聖智前已告知上訴人公司不出貨，並表示會與上訴
      人公司協調，其第一時間想先找黃聖智詢問，實與常情無
      違；再者，證人鄭鸚珊亦證述：當時被上訴人很急，講了
      一連串的話，也記不是很清楚，也不記得有無提到票或飼
      料款之問題等語（見原審卷二第47頁），是尚難僅憑被上
      訴人未在上訴人聲請支付命令前先行向上訴人請求出貨乙
      節，即遽認被上訴人認知其並非向上訴人公司購買飼料，
      而係向黃聖智個人購買，而為不利於被上訴人事實之認定
      。
   6、至證人曹英忠固於本院審理時到庭證述伊曾經與黃聖智去
      找過證人洪晨翔，且有給過證人洪晨翔名片等語（見本院
      卷第45頁，100年9月6日準備程序筆錄），惟此充其量僅
      能證明證人洪晨翔知悉證人曹英忠係上訴人公司之業務代
      表，然尚難執此推論被上訴人於交付系爭支票予黃聖智時
      ，確已知悉黃聖智已非上訴人公司之業務代表，是證人曹
      英忠上開所證，亦難據為有利於上訴人事實之認定。再者
      ，上訴人另主張上訴人最後1次出貨予被上訴人係99年5月
      7日，至99年8月16日聲請對被上訴人發支付命令時，被上
      訴人於此期間均未要求上訴人公司出貨，其豈非無飼料可
      使用乙節，查被上訴人分別於98年5月7日、98年6月18日
      、98年6月24日、98年7月1日、98年7月9日、98年7月13日
      、98年8月1日、98年8月14日、98年9月4日、99年1月6日
      、99年1月10日、99年1月30日、99年4月26日、99年5月7
      日，均曾陸續向上訴人訂購飼料乙情，有如前述，觀諸期
      間自98年9月4日至99年1月6日、99年1月30日至99年4月26
      日，被上訴人亦曾有長達逾3、4個月未向上訴人訂飼料之
      紀錄，且參以被上訴人從事養殖多年，是其抗辯伊尚有訂
      其他公司或廠商之飼料等語（見本院卷第131頁，100年12
      月14日言詞辯論筆錄），亦難謂有背於常情，是縱被上訴
      人於上訴人聲請發支付命令前均未要求上訴人出貨，亦難
      逕為有利於上訴人之判斷，均併予敘明。
六、綜合上述，系爭支票係因被上訴人向黃聖智預訂飼料而交付
    ，而上訴人公司依民法第169條表見代理規定仍應負授權人
    之責任，又兩造對於被上訴人並未收到對等之飼料交付乙情
    既不爭執，則被上訴人持以為原因關係抗辯而拒絕付款，即
    非屬無據。從而，上訴人依票據法律關係，請求被上訴人給
    付20萬元，及自99年8月2日起至清償日止，按週年利率百分
    之6計算之利息，為無理由，應予駁回。原審為上訴人敗訴
    之判決，理由或有些微不同，但結論並無二致，核無不合。
    上訴意旨仍執陳詞指摘原判決不當，求予廢棄，為無理由，
    應予駁回。
七、本件事證已臻明確，兩造其餘之攻擊防禦及所提之證據方法
    ，經本院審酌後，認為均不足以影響本判決之結果，爰不再
    一一論駁，附此敘明。
八、據上論結，本件上訴為無理由，依民事訴訟法第436條之1第
    3項、第449條第2項、第1項、第78條，判決如主文。
中    華    民    國   100    年    12    月    28    日
              民事第二庭審判長法  官  曾文欣
                              法  官  柯月美
                              法  官  黃仁勇
以上正本係照原本作成。
本件不得上訴。
中    華    民    國   100    年    12    月    28    日
                              書記官  黃意雯
附表：
┌──┬───┬──────┬─────┬────────┬────┐
│編號│發票人│發票日      │ 金   額  │付款人          │支票號碼│
├──┼───┼──────┼─────┼────────┼────┤
│ 1  │林漢│99年6月30日 │100,000元 │京城銀行興業分行│0000000 │
├──┼───┼──────┼─────┼────────┼────┤
│ 2  │林漢│99年7月31日 │200,000元 │京城銀行興業分行│0000000 │
└──┴───┴──────┴─────┴────────┴────┘